【裁判字號】    95,簡,74
【裁判日期】    950621
【裁判案由】    空氣污染防制法
【裁判全文】
臺中高等行政法院判決
                                     95年度簡字第00074號
原      告  利全交通股份有限公司
代  表  人  甲○○
被      告  臺中市政府
代  表  人  乙○○
上列當事人間因空氣污染防制法事件，原告不服行政院環境保護
署中華民國95年3月29日環署訴字第0950024657號訴願決定，提
起行政訴訟。本院判決如下︰
    主  文
原告之訴駁回。
訴訟費用由原告負擔。
    事  實
一、事實概要：緣原告所有KO-573號營業貨櫃曳引車（下稱系爭
    車輛），於民國（下同）94年9月13日10時38分許行經臺中
    市工業區○○○○道出口處時，經被告所屬環境保護局（下
    稱臺中市環保局）稽查人員執行攔檢稽查，並隨車抽取其油
    箱內使用之柴油樣品，委託檢測機構瑩諮科技股份有限公司
    （下稱瑩諮公司）高雄檢驗室進行檢驗分析，結果含硫量為
    3,878ppmw，超過車用汽柴油成分標準所定限值（50ppmw）
    達77倍以上，違反空氣污染防制法第36條第1項規定，被告
    乃依同法第64條前段規定裁處罰鍰新台幣（下同）7萬5千元
    。原告不服，提起訴願遭駁回，遂提起本件行政訴訟。
二、原告起訴主張：原告所有系爭車輛，行經臺中市工業區○○
    ○○道出口處時，經臺中市環保局稽查人員執行攔檢稽查，
    並隨車抽取其油箱內使用之柴油樣品，委託檢測機構瑩諮公
    司進行檢驗分析，原告請求抽驗油品，並另以他檢測機構為
    檢測，爰求為撤銷訴願決定及原處分。被告則以：(一)本件原
    告所有系爭車輛，經臺中市環保局於94年9月13日於臺中市
    工業區○○○○道出口處採取該車所使用之柴油樣品，經送
    行政院環境保護署（下稱環保署）認可之檢測機構依公告之
    NIEA A4430.71B檢測方法檢驗，結果含硫量為3,878ppmw ，
    超過法定管制標準（50ppmw），被告乃依空氣污染防制法第
    36條第1項、第64條及交通工具違反空氣污染防制法裁罰準
    則之規定，裁處罰鍰7萬5千元，並無不合。(二)按瑩諮公司係
    環保署認可之檢驗測定機構（認可證字號：環署檢字第012B
    號），並許可從事「車用汽、柴油含硫量檢測」項目，依環
    保署公告之檢測方法執行檢測，其所得檢驗結果自足為處分
    之依據，且系爭受檢樣品於採樣後立即貼上標籤，並於規定
    期限內送交瑩諮公司進行油中含硫量檢驗，結果含硫量超過
    法定管制標準，違章事實明確為辯，求為判決駁回原告之訴
    。
三、按「製造、進口、販賣或使用供交通工具用之燃料，應符合
    中央主管機關所定燃料種類之成分標準及性能標準。．．．
    。」、「違反第36條第1項．．．者，處使用人5千元以上10
    萬元以下罰鍰；．．．。」空氣污染防制法第36條第1項及
    第64條前段定有明文。次按「本標準之專有名詞定義如下：
    ．．．二柴油成分：指柴油之物理及化學性質，足以影響柴
    油引擎車輛污染排放者，包括硫含量及多環芳香烴含量等。
    」、「94年1月1日起施行之柴油成分標準，如下表：硫含量
    －50ppmw,max。」及「違反本法第36條規定，使用車用汽柴
    油不符合成分及性能管制標準者，依下列規定處罰使用人：
    ．．．二柴油不符合成分標準者：．．．(四)硫含量超過管制
    標準20倍者，小型車每次處3萬元；大型車每次處7萬5千元
    。．．．」分別為車用汽柴油成分及性能管制標準第2條第1
    項第2款、第4條及交通工具違反空氣污染防制法裁罰準則第
    2 條所明定。又「六採樣與保存：．．．(三)採樣後，汽油樣
    品應立即保存於冷藏冰箱中 (溫度0~5℃)，並於採樣日起3
    個月內完成分析。柴油樣品可保存在室溫之環境下，並於採
    樣日起3個月內完成分析。」為環保署93年06月21日環署檢
    字第0930043782B號函公告「車用汽、柴油中硫含量檢測方
    法－波長分散式X-射線螢光法 (NIEA A447.71C)」在案。
四、本件原告所有系爭車輛，於94年9月13日10時38分許行經臺
    中市工業區○○○○道出口處時，經臺中市環保局稽查人員
    執行攔檢稽查，並隨車抽取其油箱內使用之柴油樣品，委託
    檢測機構瑩諮公司進行檢驗分析，結果含硫量為3,878ppmw
    ，超過車用汽柴油成分標準所定限值（50ppm w），違反空
    氣污染防制法第36條第1項規定，案由被告依同法第64條前
    段規定裁處罰鍰7萬5千元，有現場採樣紀錄表、採證照片、
    油品檢驗報告及處分書等影本附原處分卷可稽。原告不服，
    循序提起本件訴訟，為如前述之主張。
五、按使用供交通工具用之柴油，其成分應符合中央主管機關即
    環保署所定之柴油成分標準，為前揭法令明定之義務，若有
    違反，即屬可罰。本件原告所有系爭車輛於前述時、地經臺
    中市環保局於執行柴油車油品採樣作業時，係會同系爭車輛
    駕駛依「車用柴油採樣標準作業程序」採取該車油箱內之油
    品，採樣過程該隨車駕駛均全程參與，並經其確認無異議後
    ，於現場採樣紀錄表簽名，而採樣樣品則立即貼上標籤，在
    規定期限內送交受委託執行檢驗之瑩諮公司進行油中含硫量
    檢驗，是系爭樣品採樣程序尚無違誤。次按瑩諮公司係經環
    保署認可之檢驗測定機構（認可證字號：環署檢字第012B
    號），並許可從事「車用汽、柴油含硫量檢測」項目，經依
    環保署公告之標準檢測方法：波長分散式X-射線螢光法
    (NIEA A447.71C)執行檢測，結果含硫量為3,878ppmw，超過
    車用汽柴油成分標準所定限值（50ppmw），故本件違章事實
    明確，被告據以裁罰並無不合。原告雖主張請求另找他檢測
    機構重為檢測，惟本件採樣程序既無違誤，且系爭樣品係由
    環保署認可之檢驗機構，並依照該署公告之標準檢測方法執
    行檢測，其所得檢驗結果應屬正確，原告不服檢驗結果要求
    複驗，惟未舉出具體事證說明本件檢測程序有何違法以致檢
    測結果有誤；且系爭油品依前揭檢測方法僅有90天之保存期
    限，自稽查採樣日（94年9月13日）迄今已達9月餘，顯逾保
    存期限，縱使再予檢驗其結果亦難認具代表性，自無從新檢
    驗之必要。
六、綜上所述，被告所為處分，並無違誤。訴願決定予以維持，
    亦無不合。原告聲明求為撤銷，為無理由，應予駁回。
據上論結，本件原告之訴為無理由，依行政訴訟法第236條、第
195條第1項後段、第98條第3項前段，判決如主文。
中    華    民    國    95    年    6     月    21    日
                      第二庭法  官  王  德  麟
以  上  正  本  證  明  與  原  本  無  異
如不服本判決，應於判決送達後20日內，以本訴訟事件所涉及之
法律見解具有原則性者，始得向本院提出上訴狀並表明上訴理由
，經最高行政法院許可，否則不得上訴；如於本判決宣示後送達
前提起上訴者，應於判決送達後20日內補提上訴理由書（均應依
對造人數提出繕本）。提起上訴應預繳送達用雙掛號郵票390元
（34元及5元郵票各10份）。
中    華    民    國    95    年    6     月    22    日
                            書記官  詹  靜  宜


司法院資訊處製作；財團法人民間司法改革基金會備份。
